【裁判字號】    99,易,2430
【裁判日期】    991221
【裁判案由】    詐欺
【裁判全文】
臺灣板橋地方法院刑事判決              99年度易字第2430號
公  訴  人  臺灣板橋地方法院檢察署檢察官
被      告  簡文龍
選任辯護人  王雅慧律師
上列被告因詐欺案件，經檢察官提起公訴（99年度偵字第16544
號），本院判決如下：
    主  文
簡文龍共同意圖為自己不法之所有，以詐術使人將本人之物交付
，共九罪，各處有期徒刑貳月，如易科罰金，均以新臺幣壹仟元
折算壹日。又共同意圖為自己不法之所有，以詐術使人將本人之
物交付，未遂，處拘役拾日，如易科罰金，以新臺幣壹仟元折
算壹日。有期徒刑部分應執行有期徒刑拾月，如易科罰金，以新
臺幣壹仟元折算壹日。
    事  實
一、簡文龍與真實姓名年籍不詳綽號「點哥」、「阿誠」成年男
    子所屬之詐欺集團成員多人及友人張進欉( 所涉詐欺犯行，
    業經臺灣臺南地方法院以99年度簡字第1338號判決判處有期
    徒刑6 月確定) 間，共同意圖為自己不法所有，基於詐欺取
    財之犯意聯絡，由簡文龍、張進欉職司對外收購帳戶後提供
    予集團成員使用之工作，渠等每收購1 個帳戶即可各自獲得
    新臺幣( 下同)1,000元之報酬，而為下列行為：
(一)、於98年10月28日前某時，由張進欉先以7,000 元之代價向張
    輝鳴( 所涉幫助詐欺犯行，業經臺灣臺南地方法院以99年度
    簡字第1338號判決判處有期徒刑4 月確定) 購得以其名義所
    申設之中華郵政股份有限公司( 下稱中華郵政公司) 關廟文
    衡路郵局帳號00000000000000號之帳戶，張進欉再透過張輝
    鳴之介紹，向蘇清榮以7,000 元之代價購得以其名義所申設
    之中華郵政公司關廟郵局帳號00000000000000號帳戶( 蘇清
    榮所涉幫助詐欺犯行，亦經臺灣臺南地方法院以99年度簡字
    第1338號判決處有期徒刑4 月確定) ，及向不知情之楊景昌
    取得以其名義所申設之中華郵政公司大內郵局帳號00000000
    000000號帳戶( 楊景昌所涉詐欺犯行，業經臺灣臺南地方法
    院檢察署檢察官以98年度偵字第17275 號為不起訴處分確定
    ) ，張輝鳴則從中獲得4,000 元之介紹報酬。嗣張進欉再將
    每個帳戶以9,000 元或10,000元之代價提供予簡文龍，並在
    臺南縣仁德交流道附近，將前開收集到的帳戶資料以客運遞
    送方式，寄送至臺北縣三重市某處由簡文龍收受。簡文龍即
    與其詐欺集團成員中，某姓名年籍不詳綽號「阿誠」之成年
    男子聯繫，而於臺北縣板橋市○○○路上之85℃咖啡店前，
    將上開帳戶資料交予「阿誠」。嗣渠等並即分別基於詐欺取
    財之犯意聯絡，各以附表編號1 至9 所示方式，使如附表編
    號1 至9 所示之人陷於錯誤，而將如各該附表編號所示之金
    額，匯至上揭簡文龍所提供之帳戶內，而9 次詐騙財物得逞
    。
(二)、於98年11月30日起至同年12月20日期間內某時，復由張進欉
    及許天吉( 所涉詐欺犯嫌，業由檢察官聲請簡易判決處刑)
    以7,000 至8,000 元之代價，向林秋宏( 所涉詐欺犯行，業
    經臺灣臺南地方法院以99年度簡字第2245號判決處拘役55日
    確定) 購得其本人甫於98年11月30日申辦之京城商業銀行歸
    仁分行（下稱京城商銀）帳號000000000000號帳戶資料，並
    以前開相同方式提供予簡文龍。簡文龍即於上址85℃咖啡店
    前，將之提供予其所屬之詐欺集團成員使用，渠等並即基於
    為自己不法所有之意圖，以附表編號10所示方式，施詐術於
    張琬婷( 起訴書誤載為張婉婷) ，惟張琬婷於過程中察覺有
    異，而未陷於錯誤，並匯款1 元至該詐欺集團成員所指定前
    揭林秋宏所申設之京城商銀帳戶內，嗣並報警處理，乃循線
    查悉上情。
二、案經周桂瑛、張任仲、饒詒智、詹玉婷、蘇鈺琦、曹連真、
    王麗雯、林啟蘊、陳靖旻( 起訴書誤載為陳靖畏)、張琬婷
    訴由屏東縣政府警察局移送臺灣屏東地方法院檢察署呈請臺
    灣高等法院檢察署令轉臺灣板橋地方法院檢察署檢察官偵查
    起訴。
    理  由
一、證據能力部分：
    按刑事訴訟法第159 條之5 明定：「被告以外之人於審判外
    之陳述，雖不符前4 條之規定，而經當事人於審判程序同意
    作為證據，法院審酌該言詞陳述或書面陳述作成時之情況，
    認為適當者，亦得為證據。」、「當事人、代理人或辯護人
    於法院調查證據時，知有第159 條第1 項不得為證據之情形
    ，而未於言詞辯論終結前聲明異議者，視為有前項之同意。
    」，其立法理由在於傳聞證據未經當事人之反對詰問予以核
    實，乃排斥其證據能力。惟當事人如放棄對原供述人之反對
    詰問權，於審判程序表示同意該等傳聞證據可作為證據，此
    時，法院除認該傳聞證據欠缺適當性外，自可承認其證據能
    力。又當事人、代理人或辯護人於調查證據時，知有刑事訴
    訟法第159 條第1 項不得為證據之情形，卻表示「對於證據
    調查無異議」、「沒有意見」等意思，而未於言詞辯論終結
    前聲明異議者，應視為已有將該等傳聞證據採為證據之同意
    ，最高法院93年度台上字第3533號、94年度台上字第2976號
    判決亦採同一見解。經查：本案被告簡文龍、辯護人及檢察
    官於本院準備期日，對於以下經本院調查之證據方法，均表
    示對證據能力不爭執，復於審判期日就本院一一提示之前揭
    證據方法於言詞辯論終結前，均亦未就所調查之證據主張有
    刑事訴訟法第159 條第1 項不得為證據之情形，是參照上開
    說明要旨，下列本案經調查之證據，均有證據能力，合先敘
    明。
二、認定犯罪事實所憑之證據及理由：
    訊據被告固坦認確有透過張進欉向楊景昌取得上揭大內郵局
    之帳戶，並曾先後兩次將所取得之帳戶資料提供予「點哥」
    、「阿誠」等人使用，及伊每提供1 個帳戶可獲得1,000 元
    的利益等事實，惟矢口否認有何詐欺取財犯行，辯稱：伊確
    實不知道該等帳戶資料交給「阿誠」等人後會被詐欺集團拿
    去使用，「點哥」告訴伊其在大陸經營手機零件業，需匯款
    回臺灣，故需要多個帳戶使用，且伊前後僅有自張進欉處取
    得2 張可使用的提款卡，都是郵局的，林秋宏京城銀行帳戶
    的卡片，張進欉交予伊後，伊依張進欉所告知的密碼去操作
    ，但無法使用，故將該提款卡寄回給張進欉云云。經查：
(一)、如附表編號1 至9 所示之被害人周桂瑛等人，於各該附表編
    號所示之時間，遭詐騙集團成員以各該附表編號所示之詐騙
    手法施以詐術，乃各自匯款如各該附表編號所示之金額至張
    輝鳴、楊景昌、蘇清榮等人上開郵局帳戶；又該詐欺集團成
    員，嗣亦於附表編號10所示之時間，以附表編號10所示方式
    ，施詐術於被害人張琬婷，惟被害人張琬婷於過程中察覺有
    異，而未陷於錯誤，並匯款1 元至該詐欺集團成員所指定前
    揭林秋宏所申設之京城商銀帳戶內，嗣並報警處理等情，業
    據被害人周桂瑛等人於警詢時指訴綦詳，復有上開張輝鳴、
    楊景昌、蘇清榮、林秋宏等人之帳戶開戶資料、交易明細表
    及被害人張琬婷所提出之匯款單據影本1 紙在卷可稽，是上
    開張輝鳴、楊景昌、蘇清榮、林秋宏等人帳戶確已遭詐騙集
    團用以當作詐騙被害人所得之匯款帳戶甚明。
(二)、又上開張輝鳴之關廟文衡路郵局帳戶資料係98年10月28日前
    某時，由張進欉以7,00 0元之代價向其收購，張進欉再透過
    張輝鳴之介紹，向蘇清榮以7,000 元之代價購得前揭關廟郵
    局之帳戶資料，及向不知情之楊景昌取得前揭大內郵局之帳
    戶資料，張輝鳴則從中獲得4, 000元之介紹報酬；至上開林
    秋宏所有之京城銀行帳戶資料，則係其於98年11月30日申辦
    後，透過許天吉之介紹，而以7,000 至8, 000元之代價，出
    售予張進欉，張進欉取得上揭帳戶資料後，再將每個帳戶以
    9,000 元或10,000元之代價提供予被告，並在臺南縣仁德交
    流道附近，將前開收集到的帳戶資料以客運遞送方式，寄送
    至臺北縣三重市某處由被告收受等情，則據證人即共犯張進
    欉、張輝鳴、蘇清榮、許天吉、證人楊景昌等人於警詢、偵
    查中供承明確。被告辯稱其前後僅有取得郵局的2 個帳戶，
    京城銀行的帳戶提款卡並已寄回予張進欉云云，與事實不符
    ，自非可採。
(三)、被告雖辯稱：「點哥」向其表示收購帳戶係要作為兩岸經商
    匯款使用，伊不知是要拿去詐騙他人云云，惟查金融存款帳
    戶，事關存戶個人財產權益之保障，與存戶之印鑑章、提款
    卡結合，其專屬性、私密性更形提高，一般人亦均有應妥為
    保管，以防止被他人冒用之認識。縱有特殊情況偶有將存摺
    、印鑑章、提款卡交付他人之需，亦必深入瞭解其用途後再
    行提供以使用，恆係吾人日常生活經驗與事理；且金融帳戶
    為個人理財之工具，申請開設金融帳戶並無任何特殊之限制
    ，一般民眾皆可以存入最低開戶金額之方式申請開戶，一個
    人可以在不同之金融機構申請多數之存款帳戶使用，並無何
    困難，此乃眾所周知之事實，則依一般人之社會生活經驗，
    苟見非親非故之人不以自己名義申請開戶，反而以出價蒐購
    方式向他人蒐集金融機構帳戶供己使用，衡情當知悉蒐集金
    融帳戶者，係將所蒐集之帳戶用於從事財產犯罪。況觀諸現
    今社會上，恐嚇取財或詐騙者蒐購人頭帳戶，持以作為恐嚇
    取財或信貸、手機簡訊詐欺之事，常有所聞，出賣或出借帳
    戶予非親非故之人，受讓人係為從事財產犯罪之人，此為一
    般稍具智識程度或社會經驗之人能預見之情事。參以被告供
    稱：其與「點哥」係於78、79年間在萬華打牌時認識，嗣伊
    入監執行，與「點哥」已十多年未曾聯繫，在本案被查獲前
    ，甚且不知「點哥」之真實姓名為何等語( 見本院卷第38頁
    背面、第77頁) ，可見被告與「點哥」已多年未聯絡，交情
    淺薄，則被告倘未曾深入了解「點哥」收購帳戶之用途，焉
    有可能願多次為「點哥」廣向他人收購帳戶而供「點哥」使
    用，顯悖於常情。況且，被告前於警詢時即供稱：「( 問：
    警方通訊監察得知，詐欺集團成員有『徐瑩良』、『阿昆』
    、『阿龍』、『阿任』、『阿源』、『東成』等人，是否正
    確?)他們都是大家認識的朋友」、「綽號『黑點』或『點哥
    』之男子大陸電話係XXXX，我有打給他過」、「綽號『黑點
    』之男子平常都在臺北縣三重市活動，其犯罪模式係以聘僱
    臺灣男子以電話打至臺灣行騙民眾」等語( 見屏東縣政府警
    察局卷宗第8 頁背面、第10頁) ，足見被告顯然知悉所收購
    帳戶係提供予「點哥」作為行騙使用，被告本人並與該詐欺
    集團成員多人有所聯繫交流，則被告辯稱以為該等帳戶係「
    點哥」要作為兩岸經商使用云云，亦係事後卸責之詞，不足
    為採。是以，被告與共犯張進欉，均係於該詐欺集團中職司
    對外收購帳戶，以供其他成員騙得被害人匯款所使用之事實
    ，洵堪認定。本件事證明確，被告犯行堪予認定，應依法論
    科。
三、論罪科刑之理由：
    按所謂共同實施，並不以參與全部犯罪行為為必要，其分擔
    實施一部分行為者，仍屬共同正犯，最高法院95年度台上字
    第546 號判決意旨復可參照。本件被告簡文龍及張進欉，係
    與「點哥」、「阿誠」等人共犯組成一詐騙集團，由被告簡
    文龍及張進欉負責收購帳戶等工作，部分成員研擬詐騙說詞
    及撥打電話從事詐騙，其他成員則持人頭帳戶之存摺或金融
    卡提款、或匯款轉入其他帳戶（俗稱車手），縱被告與下游
    車手或實際撥打電話詐騙被害人之成員間或有互不相識之情
    形，但其等實係共同參與相同上游者即「點哥」之詐欺集團
    組織，且該等詐欺集團之整體犯罪行為，亦未超出被告或各
    下游車手等犯意聯絡範圍內，故被告就該集團成員持被告所
    收購得之帳戶，以實施之各次詐欺之行為，亦應共負共同正
    犯之責任。是核被告就附表編號1 至9 所為，均係犯刑法第
    339 條第1 項之詐欺取財罪；就附表編號10所為，係犯同法
    第339 條第3 項、第1 項之詐欺取財未遂罪。被告與張進欉
    、「點哥」、「阿誠」及其所屬詐欺集團其餘成年成員間，
    就上開犯行有犯意聯絡及行為分擔，均為共同正犯。其所犯
    上開9 件詐欺既遂罪及1 件詐欺未遂罪間，犯意各別、行為
    互殊，應予分論併罰。就附表編號10部分，被告暨其所屬之
    詐欺集團成員已著手對被害人張琬婷施以詐術，惟因被害人
    張琬婷未因此陷於錯誤而未遂，爰依刑法第25條第2 項之規
    定減輕其刑。爰審酌被告前因強盜案件，經法院判處應執行
    有期徒刑19年確定( 於本案未構成累犯) ，素行非佳，有臺
    灣高等法院被告前案紀錄表1 份在卷可按，其甫於97年7 月
    18日假釋出獄，於假釋期間再為本件詐欺犯行，足徵其不知
    悔改，惡性非輕，兼衡其犯罪之動機、目的在於貪圖不法利
    益，犯罪手段造成無辜民眾受騙而受有金錢損失，各該被害
    人損失之金額為數千元至5 萬元不等，兼衡酌被告於該集團
    內係擔任對外收購帳戶之分工地位，收購每個帳戶所能獲得
    之不法利益非鉅，然犯後猶否認犯行，未見悔意，且迄均未
    與被害人達成和解、賠償損失之態度等一切情狀，分別量處
    如主文所示之刑，並均諭知易科罰金之折算標準，並就有期
    徒刑部分定其應執行之刑及諭知易科罰金之折算標準，以資
    懲儆。
據上論斷，應依刑事訴訟法第299 條第1 項前段，刑法第28條、
第339 條第1 項、第3 項、第25條第2 項、第41條第1 項前段、
第8項 、第51條第5 款，判決如主文。
本案經檢察官洪國朝到庭執行職務。
中    華    民    國    99    年    12    月    21    日
                  刑事第十三庭  審判長法  官  林淑婷
                                      法  官  饒金鳳
                                      法  官  陳昭筠
以上正本證明與原本無異。
如不服本判決應於收受送達後10日內向本院提出上訴書狀，並應
敘述具體理由；其未敘述上訴理由者，應於上訴期間屆滿後20日
內向本院補提理由書（均須按他造當事人之人數附繕本）「切勿
逕送上級法院」。
                                      書記官  黃文儀
中    華    民    國    99    年    12    月    21    日
附錄本案論罪科刑法條全文：
中華民國刑法第339條
意圖為自己或第三人不法之所有，以詐術使人將本人或第三人之
物交付者，處 5 年以下有期徒刑、拘役或科或併科 1 千元以下
罰金。
以前項方法得財產上不法之利益或使第三人得之者，亦同。
前二項之未遂犯罰之。
附表
┌──┬─────┬─────────────────┐
│編號│受  害  人│         詐騙經過及金額           │
├──┼─────┼─────────────────┤
│ 1  │周  桂  瑛│接獲自稱是統一型錄網站客服人員之電│
│    │          │話，表示付款方式誤設定為分期付款，│
│    │          │詐騙被害人於98 年10月28日晚上8時45│
│    │          │分許，依指示匯款29,989元至張輝鳴郵│
│    │          │局帳戶內。                        │
├──┼─────┼─────────────────┤
│ 2  │張  任  仲│接獲自稱購物網站客服人員電話，表示│
│    │          │如以收取之貨品，刷錯條碼，致被害人│
│    │          │陷於錯誤，於98 年10月30日晚上6時42│
│    │          │分許，依指示匯款9,128 元至楊景昌郵│
│    │          │局帳戶內。                        │
├──┼─────┼─────────────────┤
│ 3  │饒  詒  智│接獲自稱是三民書局客服人員電話，表│
│    │          │示付款方式設定錯誤，致被害人陷於錯│
│    │          │誤，於98年10月30日晚上7時5分許，依│
│    │          │指示匯款5,017 元至楊景昌郵局帳戶內│
│    │          │。                                │
├──┼─────┼─────────────────┤
│ 4  │詹  玉  婷│接獲自稱是三民書局客服人員電話，表│
│    │          │示付款方式誤設定為分期付款，致被害│
│    │          │人陷於錯誤，於98 年10月30日晚上6時│
│    │          │30分許，依指示匯款29,989元至楊景昌│
│    │          │郵局帳戶內。                      │
├──┼─────┼─────────────────┤
│ 5  │蘇  鈺  琦│接獲自稱是三民書局客服人員之電話，│
│    │          │表示付款方式誤設定為分期付款，致被│
│    │          │害人陷於錯誤，於98 年10月30日下午5│
│    │          │時31分許，依指示先後匯款49,526元至│
│    │          │楊景昌郵局帳戶內。                │
├──┼─────┼─────────────────┤
│ 6  │曹  速  真│接獲自稱是統一購物網站客服人員電話│
│    │          │，表示如要取消扣款，須依指示操作自│
│    │          │動提款機，致被害人陷於錯誤，於98年│
│    │          │10月29日晚上10時10分許，依指示匯款│
│    │          │5,627元至蘇清榮郵局帳戶內。       │
├──┼─────┼─────────────────┤
│ 7  │王  麗  雯│接獲客服人員電話，表示付款方式誤設│
│    │          │定為分期付款，致被害人陷於錯誤，於│
│    │          │98年10月29日晚上10時35分許，依指示│
│    │          │先後匯款12,524元致蘇清榮郵局帳戶內│
│    │          │。                                │
├──┼─────┼─────────────────┤
│ 8  │林  啟  蘊│接獲自稱是購物網站客服人員電話，表│
│    │          │示付款方式誤設定為活期存簿扣款，致│
│    │          │被害人陷於錯誤，於98年10月29日晚上│
│    │          │6 時37分許，依指示匯款29,989元至蘇│
│    │          │清榮郵局帳戶內。                  │
├──┼─────┼─────────────────┤
│ 9  │陳  靖  旻│接獲自稱是統一購物網站客服人員電話│
│    │          │，表示付款方式誤設定為分期付款，致│
│    │          │被害人陷於錯誤，於98年10月29日晚上│
│    │          │6時40分許，依指示匯款2,012元至蘇清│
│    │          │榮郵局帳戶內。                    │
├──┼─────┼─────────────────┤
│    │          │於98年12月20日下午2 時39分接獲自稱│
│    │          │是玫瑰大眾公司客服人員之電話，表示│
│10  │張  琬  婷│付款方式誤設定為分期付款，需操作自│
│    │          │動提款機以解除設定，然被害人於過程│
│    │          │中察覺有異，而未陷於錯誤，並匯款1 │
│    │          │元至該詐欺集團成員所指定林秋宏所申│
│    │          │設之京城銀行帳戶內，嗣並報警處理。│
│    │          │                                  │
└──┴─────┴─────────────────┘

司法院資訊處製作；財團法人民間司法改革基金會備份。
